臺北高等行政法院判決
　　　　　　　　　　　　　　　　　　　92年度訴字第5578號
　　　　　　　　　　　　　　　.
原　　　告　美商．比爾柏拉斯國際責任有限公司
代　表　人　米迦勒．高夫曼總.
訴訟代理人　劉法正律師（兼送達代收人）
　　　　　　楊祺雄律師
上　一　人
複 代理 人　蘇燕貞律師
被　　　告　經濟部智慧財產局　設台北市○○路○段185號3樓
代　表　人　蔡練生（局長）　　住同上
訴訟代理人　乙○○　　　　　　.
參　加　人　甲○○　　　　　　住台北縣新店市○○○路42之
　　　　　　　　　　　　　　　.
上列當事人間因商標異議事件，原告不服經濟部中華民國92年10
月22日經訴字第09206222610號訴願決定，提起行政訴訟，經本
院裁定命參加人獨立參加訴訟，本院判決如下：
　　主  文
訴願決定及原處分均撤銷。
被告對於原告91年4月12日申請審定第00000000號「BILL BASS」
商標異議事件，應依本判決之法律見解另為處分。
原告其餘之訴駁回。
訴訟費用由被告負擔。
　　事  實
一、事實概要：
    參加人於民國89年11月24日以「BILL BASS」商標（下稱系
    爭商標），指定使用於當時商標法施行細則第49條所定商品
    及服務分類表第9類之眼鏡、雪鏡、風鏡、眼鏡框、眼鏡架
    等商品，向被告申請註冊，經被告審查准列為審定第994450
    號商標，嗣原告以該商標有違註冊時商標法第37條第7、12
    及14款之規定，對之提起異議，經被告審查以92年5月29日
    （92）智商0900字第9280250920號發文之中台異字第910618
    號審定書為「主張系爭商標有違商標法第37條第12、14款部
    分異議駁回，主張系爭商標有違商標法第37條第7款部分異
    議不成立」之處分，原告不服，提起訴願，經遭決定駁回，
    遂向本院提起行政訴訟。
二、兩造聲明：
　(一)原告聲明：
    1.訴願決定及原處分均撤銷。
    2.被告就系爭商標應為撤銷註冊之處分。
    3.訴訟費用由被告負擔。
　(二)被告聲明：
    1.駁回原告之訴。
    2.訴訟費用由原告負擔。
  (三)參加人聲明：
    1.駁回原告之訴。
    2.訴訟費用由原告負擔。
三、兩造之爭點：系爭商標指定使用於當時商標法施行細則第49
    條所定商品及服務分類表第9類之商品，有否致公眾混淆誤
    認之虞，而構成審定時商標法第37條第7款之違反？
　(一)原告主張之理由：
    1.依世界智慧財產關於著名商標保護規定共同決議事項及被
      告所頒行之著名商標或標章認定要點，商標或標章在國內
      、外註冊之文件，係為認定商標或標章是否達著名之證明
      資料之一，是據以異議之「BILL BLASS」商標（下稱據爭
      商標）之註冊資料，乃係作為判斷據爭商標在全球各地知
      名度之資料，非僅為靜態權利之取得，訴願決定機關所謂
      據爭商標之註冊資料僅為靜態之權利取得資料乙節，除與
      法令規定意旨相互矛盾，並且悖離世界保護著名商標之基
      本規範。其次，就訴願階段所檢送之網路下載資料，訴願
      決定機關所謂列印日期晚於引證商標申請日，實有待商榷
      。按此一部分所審查者，應為該等資料之實質內容，是否
      足以作為據爭商標係屬著名商標之佐證。
    2.再者，有關訴願決定所稱，原告於訴願階段所檢送之資料
      為介紹BILL BLASS先生之相關資料，而非據爭商標之使用
      證據資料一節，亦與事實不合，復悖於經驗法論理法則。
      查在流行時尚業界，以設計師之姓名作為其所設計商品之
      商標者不勝枚舉，如知名品牌「ANNE KLEIN」、「CALVIN
      KLEIN」、「CHANEL」、「CHRISTIAN DIOR」、「DKNY」
      、「Dolce & Gabbana」、「GIORGIO ARMANI」、「GUCCI
      」、「Louis Vuitton」、「PIERRE CARDIN」、「RALPH
      LAURENT」、「TOMMY HILFIGER」、「Versace」、「夏姿
      」、「溫慶珠」、「李春枝」、「陳季敏」。是設計師之
      名氣越高，以其名字作為商標知名度當然也越高。據爭商
      標除了是知名設計大師之姓名，也是他所創立的個人品牌
      ，在他60年的工作生涯中，他姓名的知名度，也等於是他
      所創品牌商標之知名度，是舉出其個人之知名度資料，作
      為證明以其姓名作為商標之知名度之佐證，應屬可被接受
      。
    3.除上述之外，為進一步證明原告所有之「BILL BLASS」商
      標，確實乃一著名商標，原告再提出下列證據：
      (1)西元1995年及至西元2000年販售於美國及亞洲地區，包
        括日本、香港、新加坡及中華民國台灣地區之流行雜誌
        數份，內容是關於「BILL BLASS」品牌服裝介紹或BILL
        BLASS設計風格之介紹。其中，西元1997年10月5日出刊
        中華民國地區之時報週刊稱BILL BLASS是紐約上城貴婦
        的最愛；西元1998年8月2日出刊之中華民國地區之時報
        週刊稱BILL BLASS先生為全美上流社交名媛貴婦最愛的
        服裝設計師，換言之，以其姓名做為指標品牌之「BILL
        BLASS」商標商品，即是她們最喜愛之商品。在西元
        1996 年11月號之新加坡之都會佳人雜誌中提到「BILL
        BLASS 與知名設計大師CALVIN KLEIN、GUCCI、RALF
        LAUREN號稱為美國時裝暢銷榜上之四大天王」，此一雜
        誌為新加坡航空之艙內讀物，隨著新航全球四處飛行，
        此篇關於BILL BLASS及其服裝設計介紹之文章，亦已散
        播至全球各地。
      (2)BILL BLASS一生所獲榮譽及獎項列表及一些得獎報導。
        BILL BLASS是各種獎項之常勝軍，一生所獲殊榮無數，
        自西元1941年至西元2000年所獲榮譽分別包括西元1941
        年Design for a Living獎。西元1959年「NBC-TV Toda
        y」之設計師獎。西元1961年及西元1963年"Coty Ameri
        can Fashion Critics"。西元1966年Cotton Award。西
        元1968年榮獲美國彩藝協會頒發傑出證書，並獲得Firs
        t Coty American Fashion Critics' Award之男流行設
        計師獎。西元1969年Millie Award認定其為最傑出之流
        行創作大師。西元1970年獲Coty American fashion
        Critics' "Hall of Fame" Award。西元1971年獲Tommy
         Award, American Printed Fabrics Council。西元
        1974年獲I Magnin" Great American Award。西元1975
        年獲"ABC TV High Fashion Award、西元1976年獲
        Audemars Piguet Fashion Award。西元1977年獲Tommy
        Award American Printed Fabrics Council及Honorary
        Degree, Rhode Island School of Design（羅德島設
        計學院榮譽學位）。西元1979年獲頒印弟安那設計協會
        證書及Cartier "Santos" Award。西元1981年獲頒Cuty
        Sark Men's Fashion Award for continunin g design
        leadship、Bonwitt Teller Artistry Award for
        Excellence、Gentlemans's Quarterly Annual Style
        Award for Manstyle。西元1982年獲Clio Award for
        Advertising Excellence（TV AD, The Broadway BB
        and Blue Denim）、Presidential Achievement Award
        for support of the Republican Party、Coty
        American Fashion Critics Award Citation。西元
        1984年獲印弟安那州大學榮譽博士學位。西元1986年獲
        “Distinguished Service Award" New York Chapter
        of International Society of Interior Designers。
        西元1987年獲Lifetime Achievement Award, Council
        of Fashion Designers of American、Neckwear Achie
        vement Award, Neckwear Assoc. of America。西元
        1991年獲Tiommy Award, American Printed Fabrics
        Council。西元1996年獲Dom Perignon Award for
        Humanitarian Leadership, Council of Fashion
        Designers of America。西元1997年獲Award for
        Design Excellence, hope B. Mccormick Custune
        Center, Chicago Historical Society。西元1999年獲
        Lifetime Achievement Award, Fashion Institute of
        Technology、Drexel University榮譽博士學位。西元
        2000年獲Fashion Walk of Fame、Special Tribute,
        Council of Fashion Designers。
      (3)BILL BLASS眼鏡之型錄。眼鏡及太陽眼鏡商品乃穿著上
        必備且極為重要配件之一，故除了講求服飾之設計感及
        流行性之外，眼鏡及太陽眼鏡等重要配件與服裝是否具
        有整體之搭配性，不論在各種場合均極為重要，是「
        BILL BLASS」品牌之眼鏡亦成為選購「BILL BLASS」服
        飾之消費者所喜愛商品之一，是「BILL BLASS」不僅在
        衣服等商品具有高知名度，其出品之眼鏡等亦具有相當
        之知名度。
    4.於系爭商標申請註冊日即89年11月24日前，在臺灣之媒體
      及網站已有相關BILL BLASS及BILL BLASS品牌之報導，足
      證明據爭商標於當時已屬著名商標。於西元2000年6月間
      在網站上報導有關紐約第七大街上FASHION WALK OF FAME
      落成之新聞，文中除記載紐約第七大街為世界最大的時裝
      生產區域，是支撐紐約時裝市場的重鎮外，並提及BILL
      BLASS為紐約8位具有代表性之設計師之一。又早在西元
      1999年臺灣網站上討論春夏色彩流行資訊時，將據爭商標
      與世界知名牌「CHANEL」、「CHRISTIAN DIOR」、「
      GUCCI」及「CALVIN KLEIN」相提並論，且其報導篇幅不
      亞於其他，足徵據爭商標於當時確已受到臺灣相關消費者
      的歡迎，否則，臺灣閱覽人數眾多之時報周刊亦不會於西
      元1997年、1998年間大幅報導BILL BLASS之服飾秀。況經
      此等報導後，據爭商標在國內之知名度，自必更加提昇，
      不待辭費。此外，臺灣瀏覽人數首屈一指之KIMO網站上曾
      介紹世界知名玩具廠商MATTEL推出設計師系列BARBIE，其
      中BILL BLASS BARBIE早於西元1997年上市，而BARBIE娃
      娃在國內外廣受歡迎，只要有新款娃娃上市，均造成消費
      大眾之注意，據爭商標所表彰之服裝款式受MATTEL公司採
      用，一則顯見據爭商標服裝之著名，再則經與BARBIE娃娃
      之搭配，據爭商標蜚聲國內外，已不容置疑，可見據爭商
      標在當時早已著名於台灣。
　(二)被告主張之理由：
  　1.據原告所檢送之據爭商標於世界各國及我國之註冊明細資
      料，固可證明據爭商標，係其所指定使用於香水、化妝品
      、香皂、皮包、皮夾、服裝等商品之商標，除已在其本國
      及世界多個國家廣泛獲准註冊外，於我國亦取得註冊第48
      627、48648、48665號商標專用權，嗣後又於服裝、糖果
      及手提袋、化妝箱袋等商品，陸續取得註冊第96395、182
  　　435、781051號商標專用權，另有「BB Logo」及「BLASSP
      ORT」等商標亦取得註冊。惟按商標或標章註冊申請之情
      形，雖為認定著名商標或標章考量因素，然是否達足以反
      映其使用或被認識之程度，而為相關事業或消費者所知悉
      或認識者，仍須考量其他如商標或標章使用期間、範圍及
      地域、或商標或標章推廣之期間、範圍或地域等足以認定
      為著名商標或標章之因素配合佐證。而觀諸原告所檢送據
      爭商標實際使用證據，不過僅係兩份報紙廣告資料，且其
      中80年4月3日大明報廣告，迄系爭商標申請註冊當時將近
      十年之久，而2001年8月16日之香港星島日報，其日期尚
      晚於系爭商標申請註冊日，就原告於異議程序所檢送之上
      述證據數量及質量，實不足證明所稱據爭系列商標，於系
      爭商標申請註冊前，已行銷全球各地，並廣為相關事業或
      消費者所普遍認知，而達著名之程度。
    2.當事人對有利於己之事實，應負舉證責任，而原告於訴願
　　　程序及行政訴訟所補送之證據，於異議階段並未檢送，況
      其訴願階段所補送之證據，或非據爭商標之使用證據，或
      未有日期標示，或標示之日期晚於系爭商標申請註冊日，
      尚難認該等證據資料具有證據能力，亦經訴願決定指駁。
      另其於行政訴訟程序所補送之流行雜誌份數不多，BILL
      BLASS之所謂得獎相關資料，並非商標使用之具體資料，
      眼鏡型錄，無相行銷資料可供佐證，是否可據以證明據爭
      商標，於系爭商標申請註冊前，已廣為相關事業或消費者
      所普遍認知，而達著名之程度，亦不無疑問。
  (三)參加人主張之理由：
    1.系爭商標與據爭商標之英文字各有代表，差一字就差很多
      ，但對於兩商標近似不爭執，系爭商標使用於眼鏡方面，
      而據爭商標使用於服裝方面，兩者商品類別不同。系爭商
      標於澳洲及紐西蘭都有註冊。
    2.參加人於申請註冊系爭商標時知道據爭商標存在，使用於
      服裝界。但系爭商標是申請於眼鏡方面，兩商標使用商品
      不同，據爭商標是否著名參加人不清楚。
  理  由
一、本件係於92年4月29日商標法修正施行前，已依修正前商標法
    規定提出異議，並經異議審定之案件，尚無現行商標法第90
    所規定，以本法修正施行前及本法修正施行後之規定均為違
    法事由為限，始撤銷其註冊之適用；又系爭案之異議經被告
    依當時商標法施行細則第40條第1款規定，適用異議審定時之
    規定，為系爭商標之審定應予撤銷之處分，並經訴願決定維
    持，關於原處分及訴願決定是否合法，自應適用異議審定時
    之規定，合先明。
二、按商標圖樣「相同或近似於他人著名之商標或標章，有致公
    眾混淆誤認之虞者」，不得申請註冊，為系爭商標異議審定
    時商標法第37條第7款所明定。又所稱著名商標或標章，係指
    有客觀證據足以認定該商標或標章已廣為相關事業或消費者
    所普遍認知者，復為同法施行細則第31條第1項所明定。依
    被告訂定之「著名商標或標章認定要點」第7點，該要點著
    名商標或標章之認定，不以在我國註冊、申請註冊或使用為
    前提要件；第9點規定，商標或標章之使用證據，應有其圖
    樣及日期之標示或得以辨識其使用之圖樣及日期之佐證資料
    ，並不以國內限。但於國外所為之證據資料，仍須以國內相
    關事業或消費者得否知悉為判斷。因此，作為證明商標具知
    名度之證據資料，並不以該商標在國內使用亦不以國內資料
    為限，更不得因該商標未在我國使用或因該證據為國外資料
    ，即否定該商標知名度；且認定某特定商標是否為著名商標
    時，應就「相關事業」「或」「消費者」其中之一對該商標
    是否普遍認知加以考量，而非僅以一般「消費者」是否得以
    「接觸到」或「看到」各該等證據，作為認定之依據。
三、原處分為異議不成立之處分係以原告所檢送之據以異議之「
    BILL BLASS」商標於世界各國及我國之註冊明細資料，固可
    證明原告所稱據爭之「BILL BLASS」商標，係其所指定使用
    於香水、化妝品、香皂、皮包、皮夾、服裝等商品之商標，
    除已在其本國及世界多個國家廣泛獲准註冊外，於我國亦取
    得註冊第48627、48648、48665號商標專用權，嗣後又於服裝
    、糖果及手提袋、化妝箱袋等商品，陸續取得註冊第96395
    、182435、781051號商標專用權，另有「BB Logo」及「
    BLASSPORT」等商標亦取得註冊。惟商標或標章註冊申請之
    情形，雖為認定著名商標或標章考量因素，然是否達足以反
    映其使用或被認識之程度，而為相關事業或消費者所知悉或
    認識者，仍須考量其他如商標或標章使用期間、範圍及地域
    、或商標或標章推廣之期間、範圍或地域等足以認定為著名
    商標或標章之因素配合佐證，而觀諸原告所檢送據爭之「
    BILL BLASS」商標實際使用證據，不過僅係兩份報紙廣告資
    料，且其中民國80年4月3日大明報廣告，迄系爭商標申請註
    冊當時將近十年之久，而西元2001年8月16日之香港星島日
    報，其日期尚晚於系爭商標申請註冊日，就上述廣告之數量
    及質量，實不足證明所稱據爭之「BILL BLASS」系列商標，
    於系爭商標申請註冊前，已因行銷全球各地，並廣為相關事
    業或消費者所普遍認知，而達著名之程度，系爭商標之申請
    註冊，應無首揭法條規定之適用。另訴願人於提出異議時，
    固同時主張系爭商標有違商標法第37條第12、14款，惟其並
    未補提事實理由，此部分應予駁回，而為原告主張系爭商標
    有違商標法第37條第12、14款部分異議駁回，主張系爭商標
    有違商標法第37條第7款部分異議不成立之處分。
四、經查，原告於異議時雖僅提出國內之80年4月3日大明報有關
    據爭商標之廣告，數量有限。惟於審理時已補提國內時報周
    刊第1023期（1997年10月5日至10月11日）報導「BILL BLASS
    」是紐約曼哈頓上城貴婦淑女最愛的名牌服飾；時報周刊第
    1066期（1998年8月2日至8月8日）亦報導「BILL BLASS」
    1998年紐約秋冬時裝展，以及BILL BLASS為全美上流社交名
    媛貴婦最愛的服裝設計師之相關報導。另2000年6月間在網
    站上報導有關紐約第七大街上FASHION WALK OF FAME落成之
    新聞，文中除記載紐約第七大街為世界最大的時裝生產區域
    ，是支撐紐約時裝市場的重鎮外，並提及BILL BLASS為紐約
    8位具有代表性之設計師之一。又早在1999年臺灣網站上討
    論春夏色彩流行資訊時，將據爭商標與世界知名牌「CHANEL
    」、「CHRISTIAN DIOR」、「GUCCI」及「CALVIN KLEIN」
    相提並論，此有原告於審理時所提出之網路報導可憑（原證
    四、原證五參照）。再原告於異議時所提出「BILL BLASS」
    商標於世界各國及我國之註冊明細資料，已可證明原告之據
    爭「BILL BLASS」商標，係其所指定使用於香水、化妝品、
    香皂、皮包、皮夾、服裝等商品之商標，除已在其本國及世
    界多個國家廣泛獲准註冊外，於我國亦取得註冊第48627(59
    年7 月28日申請）、48648(59年12月7日申請）、48665（59
    年12 月7日申請）號商標專用權，嗣後又於服裝、糖果及手
    提袋、化妝箱袋等商品，陸續取得註冊第96395（66年7月28
    日申請）、182435（70年12月16日申請）、781051（85年2
    月2日申請）號商標專用權，另有「BB Logo」及「
    BLASSPORT」等商標亦取得註冊。依原告所提BILL BLASS一
    生所獲榮譽及獎項列表及一些得獎報導之資料（如原告事實
    欄之主張），以及據爭商標於國內自59年以後即長期註冊，
    於其本國及世界多個國家廣泛獲准註冊，系爭商標註冊申請
    前國內雜誌及網站已有諸多報導系爭商標為貴婦淑女喜愛的
    名牌服飾等證據綜合判斷，再加上參加人於申請註冊系爭商
    標時已知悉據爭商標之存在，且使用於服裝界（93年12月22
    日準備程序筆錄參照），足見據爭商標於系爭商標申請前已
    為相關事業或消費者所普遍認知，應該可以認定。被告認據
    爭商標於系爭商標申請註冊前，未為相關事業或消費者所普
    遍認知，而達著名之程度，尚有未洽。
五、依上所述，堪認系爭商標註冊申請時，國內之相關事業或消
    費者已得知悉據爭商標為著名商標，被告認據爭商標於系爭
    商標註冊申請前，尚非為國內相關業者或消費者所普遍認知
    而達著名之程度，而為異議不成立之處分，核有未洽。訴願
    決定未加指摘而予維持，亦非妥適。原告主張撤銷訴願決定
    及原處分，為有理由，應予准許。至原告請求被告就系爭商
    標應為異議成立之處分部分。經查，原處分係以據爭商標於
    系爭商標註冊申請時，非屬著名商標單一要件不符而為異議
    不成立之處分，至異議審定時商標法第37條第7款規定「商
    標是否近似」，以及「是否有致公眾混淆誤之虞」之要件，
    尚未經被告審查。因此，據爭商標於系爭商標註冊申請時，
    雖已足認屬著名商標，但系爭商標與據爭商標是否近似，且
    「有致公眾混淆誤之虞」，尚未經被告審酌，事證尚未臻明
    確，且涉及被告行政裁量，自應由被告依其職權再加審究，
    本院尚無從逕命被告對系爭商標之審定應為異議成立之處分
    。本件被告應就上開撤銷部分，依本院上述之法律見解，併
    同異議理由之商標法第37條第7款尚未審酌之部分加以審究
    後，另為適法之處分，從而原告請求本院命被告就系爭商標
    之審定應為異議成立之處分部分，為無理由，應予駁回。
六、另原告於異議時雖同時主張系爭商標有違當時商標法第37條
    第12、14款，惟其並未補提事實理由，故此部分經被告予以
    駁回。原告於訴願時亦未就該二款之異議事由予以爭執，訴
    願決定因而予以維持，則尚無不合。原告於審理時亦僅就其
    係著名商標部分為主張，從而，被告就原告主張系爭商標有
    違前揭商標法第37條第12、14款部分異議駁回部分，於法尚
    無不合，併此明。
據上論結，本件原告之訴為一部有理由，一部無理由，爰依行政
訴訟法第200條第4款、第104條，民事訴訟法第79條，判決如主
文。
中　　華　　民　　國　　94　　年　 　3　　月　 24  　 日
                          第一庭 審判長 法　官  姜素娥
           　　　　　　　　　　　　　 　法　官  吳東都
           　　　　　　　　　　　   　　法　官  陳國成
上為正本係照原本作成。
如不服本判決，應於送達後20日內向本院提出上訴狀並表明上訴
理由，如於本判決宣示後送達前提起上訴者，應於判決送達後20
日內補提上訴理由書（須按他造人數附繕本）。
中　　華　　民　　國　　94　　年　 　3　　月　 28  　 日
            　　　　　　　　　　　    　書記官  王英傑
